臺灣臺中地方法院刑事判決　　　　　　　　　　　　　九十年度訴字第一七二五號
　　公　訴　人　臺灣臺中地方法院檢察署檢察官
　　被　　　告　乙○○
　　指定辯護人　本院公設辯護人　戊○○
右列被告因強盜等案件，經檢察官提起公訴（九十年度偵字第一一三三九號），本院
判決如左：
    主  文
乙○○竊盜，處有期徒刑伍月。又攜帶兇器竊盜未遂，因脫免逮捕，而當場施以強暴
、脅迫，處有期徒刑肆年，扣案之扳手壹支、折疊刀壹支沒收。主刑部分應執行有期
徒刑肆年貳月。
    事  實
一、乙○○曾於民國八十年間，因竊盜、槍砲彈藥刀械管制條例、預備殺人、恐嚇及
    妨害兵役案件，經法院分別判處有期徒刑一年八月、三年二月、八月、一年六月
    及七月，並定其應執行之刑為有期徒刑七年確定後入監執行，於八十三年十一月
    二十三日假釋出獄，刑期至八十七年四月二十四日始行屆滿，惟假釋期間，乙○○復於八十四年間，因強盜及逃亡案件，經法院分別判處有期徒刑四年、一年四
    月，並定其應執行之刑為有期徒刑五月二月確定，再經撤銷前開假釋，所餘殘刑
    三年五月一日，則與前開應執行之刑接續執行，於八十六年二月四日入監執行，
    於八十八年十月十五日假釋出獄，刑期至九十三年一月二十七日始行屆滿，假釋
    期間，乙○○復於八十九年間，因竊盜、槍砲彈藥刀械管制條例案件，經法院分
    別判處有期徒刑八月、二年確定，並經撤銷前開假釋，所餘殘刑為四年三月十二
    日，因乙○○拒不到案執行，經臺灣南投地方法院檢察署、臺灣臺南地方法院檢
    察署分別發佈通緝，詎乙○○於通緝期間，猶不知悛悔警惕，復為以下之犯罪行
    為：
（一）意圖為自己不法之所有，於九十年三月間某日晚上十二時，在臺中市○○路干
      城車站附近，利用不詳姓名之人所竊取而暫置該處之車號ＹＩＴ－１２７號重
      型機車（掛車號ＫＬＵ－３１３號重型機車車牌），其鑰匙仍插於電門之機會
      ，徒手竊取該重型機車（車號ＹＩＴ－１２７重型機車，係丁○○所有，於八
      十九年一月九日上午十時許，在臺中市○○路與綠川西街口第一廣場附近失竊
      ，而車號ＫＬＵ─３１３號重型機車車牌，係丙○○所有，於不詳時、地所失
      竊），得手後供己騎用。
（二）意圖為自己不法之所有，於九十年六月二十五日下午三時四十五分許，騎乘前
      開贓車，並攜帶客觀上足為供兇器使用之扳手（業經乙○○磨成尖銳狀）、折
      疊刀各一把，在臺中市○○路、綠川東街口，以前開扳手著手破壞甲○○所有
      之車號ＨＬ３─５８２號重型機車之鎖頭（毀損部分未據告訴），以行竊前開
      機車，於尚未得手之際，適為甲○○發現而制止，乙○○遂騎乘其原先騎乘之
      贓車欲逃離現場，甲○○乃拉住乙○○所騎乘之機車，乙○○為脫免逮捕，即
      以其攜帶之折疊刀恫嚇甲○○放手，否則要殺害甲○○，甲○○放手後，乙○○即騎車加速逃逸，甲○○隨即乘坐不詳姓名人所騎乘之機車追捕，追到臺中
      市○○路與繼光街口，正在巡邏之警員張正銘亦加入追捕，追至臺中市○○街
      建國市場前，為警員張正銘攔下，乙○○即以攜帶之折疊刀拒捕，並造成警員
      張正銘右手多處被劃傷及擦傷（傷害部分未據告訴），對依法執行職務之公務
      員張正銘施強暴、脅迫，乙○○嗣仍遭警員張正銘逮捕，並扣得乙○○所有之
      扳手、折疊刀各一支，因而循線查悉上情。
二、案經臺中市警察局第一分局報告臺灣臺中地方法院檢察署檢察官偵查起訴。
    理  由
一、右揭事實，迭據被告乙○○於警訊、檢察官偵查及本院審理坦承不諱，核與被害
    人甲○○、丙○○於警訊時指訴情節相符，有渠等之警訊筆錄附卷可稽，且與證
    人丁○○證述情節相符，並有贓物認領保管收據、車輛竊盜、車牌失竊資料個別
    查詢報表－查詢車輛認可資料、車籍作業系統－查詢認可資料、竊盜暨逮捕現場
    圖及警員張正銘出具之職務報告書在卷足憑及被告所有供前開攜帶兇器竊盜未遂
    ，因脫免逮捕，而當場施以強暴、脅迫犯罪所用之扳手、折疊刀各一支扣案可資
    佐證，本案事證明確，被告犯行洵堪認定。
二、按刑法上之持有，係指對物之現實占有者而言，不問其為合法或非法之占有，為
    維持其事實上之占有關係，藉以維護社會秩序，除原所有權人於其所有權被侵害
    時得依法即時排除侵害外，不容任何人未經法定程序任意變更現實占有之狀態。
    如有對於他人現實占有之物予以不法侵害時，仍難解免其刑責。被告利用不詳姓
    名之人所竊取而暫置該處之車號ＹＩＴ－１２７號重型機車（掛車號ＫＬＵ－３
    １３號重型機車車牌），其鑰匙仍插於電門之機會，徒手竊取該重型機車，得手
    後供己騎用，核其所為，係犯刑法第三百二十條第一項之普通竊盜既遂罪，雖車
    號ＹＩＴ－１２７重型機車車身及車號ＫＬＵ－３１３號重型機車車牌，分屬丁○○及丙○○所有，然既經不詳姓名人所竊取，且對之現實占有而管領使用，則
    被告侵害之財產監督權仍屬單一，僅成立一個單純之普通竊盜既遂罪。次按刑法
    第二百二十九條之以強盜論，即以強盜罪相當條文處罰之意，並非專以第三百二
    十八條第一項之強盜論，故第三百三十條所謂犯強盜罪，不僅指自始犯強盜罪者
    而言，即依第三百二十九條以強盜論者，亦包括之，如此項準強盜有第三百二十
    一條第一項各款情形之一，自應依第三百三十條論處；刑法準強盜罪，係以竊盜
    或搶奪為前提，在脫免逮捕之情形，其竊盜或搶奪既遂者，即以強盜既遂論，如
    竊盜或搶奪為未遂，即以強盜未遂論；刑法第三百二十九條所謂當場，固不以實
    施竊盜或搶奪者尚未離去現場為限，即已離盜所而尚在他人跟蹤追躡中者，仍不
    失為場。最高法院二十五年上字第六六二六號、六十八年臺上字第二七七二號、
    二十八年上字第一九八四號判例參照。被告持客觀上足供兇器使用之扳手（金屬
    製品，質地堅硬，且經被告磨成尖銳狀）及折疊刀各一支，先以扳手著手破壞甲○○所有之車號ＨＬ３─５８２號重型機車之鎖頭，以行竊前開機車，有刑法第
    三百二十一條第一項第三款之情形，於尚未得手之際，適為甲○○發現而制止，
    乙○○遂騎乘其原先騎乘之贓車欲逃離現場，甲○○乃拉住乙○○所騎乘之機車
    ，乙○○為脫免逮捕，即以其攜帶之折疊刀恫嚇甲○○放手，否則要殺害甲○○
    ，甲○○放手後，乙○○即騎車加速逃逸，甲○○隨即乘坐不詳姓名人所騎乘之
    機車追捕，追到臺中市○○路與繼光街口，正在巡邏之警員張正銘亦加入追捕，
    追至臺中市○○街建國市場前，為警員張正銘攔下，乙○○接續以攜帶之折疊刀
    拒捕，並造成警員張正銘右手多處被劃傷及擦傷，對依法執行職務之公務員張正
    銘施強暴、脅迫，核其所為，係犯刑法第三百二十九條之攜帶兇器竊盜未遂，因
    脫免逮捕，而當場施以強暴、脅迫罪，應依同法第三百三十條第二項、第一項科
    以刑罰及同法第一百三十五條第一項之妨害公務罪，而攜帶兇器竊盜未遂，因脫
    免逮捕，而當場施以強暴、脅迫部分，被告犯罪後，刑法第三百三十條業已修正
    ，於九十一年一月三十日公布，同年二月一日施行，是被告犯罪後法律已有變更
    ，比較新舊法之結果，以舊法有利於被告，前開適用刑法第三百三十條第二項、
    第一項之部分，依刑法第二條第一項但書之規定，係適用最有利於被告之舊法，
    即行為時之刑法第三百三十條第二項、第一項規定科以刑罰，又被告所犯係刑法
    第三百二十九條之攜帶兇器竊盜未遂，因脫免逮捕，而當場施以強暴、脅迫罪，
    僅係依同法第三百三十條第二項、第一項規定刑度，科以刑罰，乃公訴意旨逕認
    被告係犯刑法第三百三十條第二項、第一項之加重強盜未遂罪，尚有未洽，惟起
    訴之基本社會事實相同，爰依法變更起訴法條，併予說明，其因脫免逮捕，接續
    對被害人甲○○及警員張正銘施強暴、脅迫行為，侵害甲○○、張正銘之法益，
    係一行為而觸犯二個刑法第三百二十九條之攜帶兇器竊盜未遂，因脫免逮捕，而
    當場施以強暴、脅迫罪名，為想像競合犯，依同法第五十五條規定，應依受害情
    節較重之張正銘部分，論以一攜帶兇器竊盜未遂，因脫免逮捕，而當場施以強暴
    、脅迫罪，又被告以一強暴、脅迫行為，觸犯刑法第三百二十九條之攜帶兇器竊
    盜未遂，因脫免逮捕，而當場施以強暴、脅迫罪及同法第一百三十五條第一項之
    妨害公務罪，亦係一行為而觸犯二罪名，為想像競合犯，依刑法第五十五條規定
    ，應從重論以刑法第三百二十九條之攜帶兇器竊盜未遂，因脫免逮捕，而當場施
    以強暴、脅迫罪，又刑法第一百三十五條第一項妨害公務部分雖未據檢察官提起
    公訴，然此部分與起訴之刑法第三百二十九條之攜帶兇器竊盜未遂，因脫免逮捕
    ，而當場施以強暴、脅迫罪部分，有想像競合裁判上一罪關係，業如前述，為起
    訴效力所及，本院自應併予審判。被告雖著手於攜帶兇器竊盜行為之實施，惟未
    生竊盜財物之結果，其竊盜既屬未遂階段，揆諸前開判例，其準強盜部分，亦屬
    未遂階段，爰依刑法第二十六條前段之規定，按既遂犯之刑度減輕其刑。所犯前
    開普通竊盜既遂罪及攜帶兇器竊盜未遂，因脫免逮捕，而當場施以強暴、脅迫罪
    間，犯意各別、罪名互異，應分論併罰。爰審酌被告已有多次前案紀錄，有臺灣
    高等法院被告全國前案紀錄表暨臺灣臺中地方法院檢察署刑案資料查註紀錄表附
    卷可稽，堪認其品行不佳，且二次於假釋期間均再度犯罪，並於通緝期間再犯本
    案，顯見並無悛悔向上之意，並斟酌其犯罪動機、目的、方法、被害人所受損害
    及被告犯後坦承犯行之態度等一切情狀，分別量處如主文所示之刑，並定其應執
  行之刑，以示懲儆。扣案之扳手、折疊刀各一支，為被告所有，供前開攜帶兇器
    竊盜未遂，因脫免逮捕，而當場施以強暴、脅迫犯行所用之物，業據被告供承在
    卷，爰依刑法第三十八條第一項第二款規定，宣告沒收。另扣案之鑰匙一支，並
    無積極證據證明係被告所有，供竊盜所用之物，亦非違禁物，爰不為沒收之諭知
    。
據上論斷，應依刑事訴訟法第二百九十九條第一項前段、第三百條，刑法第二條第一
項但書、刑法第三百二十條第一項、第三百二十九條、（修正前之刑法）第三百三十
條第二項、第一項、第一百三十五條第一項、第二十六條前段、第五十五條、第五十
一條第五款、第三十八條第一項第二款，罰金罰鍰提高標準條例第一條前段，判決如
主文。
中      華      民      國    九十一    年      二      月    二十七    日
                              臺灣臺中地方法院刑事第三庭
                                      法  官  陳  得  利
右正本證明與原本無異。
如不服本判決，應於送達後十日內向本院提出上訴狀（須附繕本），上訴於臺灣高等
法院臺中分院。
                                      書記官
中      華      民      國    九十一    年三      月      一      日
附錄本案論罪科刑法條全文：
刑法第三百二十條第一項
意圖為自己或第三人不法之所有，而竊取他人之動產者，為竊盜罪，處五年以下有期
徒刑、拘役或五百元以下罰金。
刑法第三百二十九條
竊盜或搶奪，因防護贓物、脫免逮捕或湮滅罪證，而當場施以強暴脅迫者，以強盜論
。
刑法第三百三十條
犯強盜罪而有第三百二十一條第一項各款情形之一者，處五年以上十二年以下有期徒
刑。
前項之未遂犯罰之。
